臺灣板橋地方法院刑事判決　　　　　　　 96年度訴字第576號
公　訴　人　臺灣板橋地方法院檢察署檢察官
被　　　告　戊○○
　　　　　　　　　　　（
上列被告因搶奪等案件，經檢察官提起公訴（96年度偵字第123
號、96年度偵字第2475號），本院判決如下：
    主  文
戊○○竊盜，累犯，處有期徒刑肆月。又意圖為自己不法之所有
，而搶奪他人之動產，累犯，處有期徒刑壹年。又意圖為自己不
法之所有，而搶奪他人之動產，累犯，處有期徒刑壹年。應執行
有期徒刑貳年。
被訴如附表編號一所示之竊盜罪及如附表編號二所示之搶奪罪部
分，均無罪。
    事  實
一、戊○○前於民國93年因搶奪案件，經本院於93年7 月8 日以
    93年度訴字第752 號判處有期徒刑2 年確定，並於95年5 月
    4 日執行完畢。詎其仍不知悔改，先後為下列犯行：
(一)、於96年1 月6 日14時許，在臺北縣永和市○○路286 巷口，
    見己○○所有之車牌號碼OXI-552 號重型機車鑰匙未拔，竟
    基於意圖為自己不法所有之犯意，予以竊取，得逞後騎乘離
    去，供己騎乘使用。
(二)、於96年1 月9 日15時31分許，騎乘上開竊取之機車，行經臺
    北縣中和市○○路與板南路口處，見丙○○所有之白色手提
    包1 只（內有身分證、健保卡、機車駕照、機車行照、中央
    信託存款簿、現金新臺幣【下同】100 元、上海銀行提款卡
    、彰化銀行提款卡、郵局提款卡、易利信牌K700I 型行動電
    話1 具、匯款單及期票1 張等財物）置放於機車腳踏板上，
    竟另基於意圖為自己不法所有之犯意，趁丙○○不及防備之
    際，從後騎乘靠近，再徒手搶奪上開皮包1 只（內有身分證
    、健保卡、機車駕照、機車行照、中央信託存款簿、現金10
    0 元、上海銀行提款卡、彰化銀行提款卡、郵局提款卡、易
    利信牌K700I 型行動電話1 具、匯款單及期票1 張等財物）
    ，得逞後趕緊離去，除將現金花用殆盡外，其餘財物棄均置
    於路邊排水溝內。
(三)、於96年1 月13日15時15分許，騎乘上開竊取之機車，行經臺
    北縣中和市○○街14號前，見甲○○所有之黑色手提包1 只
    （內有身分證、健保卡、國泰世華銀行存摺簿、花旗銀行信
    用卡、荷蘭銀行信用卡、臺灣企銀提款卡、現金3500元等財
    物）置放於機車腳踏板上，竟另基於意圖為自己不法所有之
    犯意，趁甲○○不及防備之際，從後騎乘靠近，再徒手搶奪
    上開皮包1 只（內有身分證、健保卡、國泰世華銀行存摺簿
    、花旗銀行信用卡、荷蘭銀行信用卡、臺灣企銀提款卡、現
    金3500元等財物），得逞後趕緊離去，除將現金花用殆盡外
    ，其餘財物棄置於路邊排水溝內。嗣於96年1 月14日11時50
    分許，戊○○騎乘上開竊取之贓車，騎至臺北縣中和市○○
    路前見前方警察臨檢，趕緊折返逃逸，而為警從後追趕，騎
    至臺北縣中和市○○路400 巷內為警攔截查獲，經警依戊○○之前科及轄區之前丙○○、甲○○遭搶奪時所提供作案者
    騎乘之機車之後面車牌阿拉伯數字及前面車牌之英文字母核
    對，與戊○○騎乘上開贓車之車號相符，並通知丙○○、甲○○前往派出所指認，而查獲上情。
二、案經己○○訴由臺北縣政府警察局中和分局報請臺灣板橋地
    方法院檢察署檢察官偵查起訴。
    理  由
壹、有罪部分（搶奪、竊盜罪）：
一、按被告以外之人於審判外之言詞或書面陳述，除法律有規定
    者外，不得作為證據，刑事訴訟法第159 條固定有明文。惟
    被告以外之人於審判外之陳述，雖不符同法第159 條之1 至
    之4 之規定，而經當事人於審判程序同意作為證據，法院審
    酌該言詞陳述或書面陳述作成時之情況，認為適當者，亦得
    為證據。查本案告訴人己○○於警詢中指訴、被害人丙○○
    、甲○○於警詢、偵查中之證述，為審判外之陳述而屬傳聞
    證據，且不符刑事訴訟法第159 條之3 之規定，惟公訴人、
    被告就前開審判外之陳述，於本院審理中均表示同意引為證
    據，而本院審酌其陳述作成時之情況，核無違法取證及證明
    力明顯過低之瑕疵，亦認以之作為證據為適當，故依前開規
    定，上開證人於警詢中之陳述，自得為證據。另贓物認領保
    管單、車輛車牌失竊作業- 查獲車牌認可資料、臺北縣政府
    警察局車輛協尋電腦輸入單、車輛尋獲電腦輸入單、查獲照
    片等，係文書證據，亦無刑事訴訟法第159 條之4 之顯有不
    可信之情況與不得作為證據之情形，自有證據能力，合先敘
    明。
二、上揭事實業據被告戊○○於警詢、偵查及本院審理中供承不
    諱，並經告訴人己○○於警詢中指訴、被害人丙○○、甲○○於警詢、偵查中證述屬實，且有贓物認領保管單1 紙、車
    輛車牌失竊作業- 查獲車牌認可資料、臺北縣政府警察局車
    輛協尋電腦輸入單、車輛尋獲電腦輸入單各1 紙及查獲照片
    12幀附卷可稽，是被告之自白核與事實相符。本件事證明確
    ，被告竊盜、搶奪犯行均堪認定，應依法論科。
三、核被告事實一、(一)所為，係犯刑法第320 條第1 項之竊盜罪
    ；事實一、(二)、(三)所為，均係犯刑法第325 條第1 項之搶奪
    罪。被告所犯上開竊盜、搶奪、搶奪3 罪間，犯意各別，應
    予分論併罰。又被告有事實一所述之論罪科刑及執行情形，
    此有臺灣高等法院被告前案紀錄表1 份附卷為證，其於有期
    徒刑執行完畢，5 年內故意再犯本件有期徒刑以上之3 罪，
    為累犯，均應依刑法第47條第1 項之規定加重其刑。爰審酌
    被告素行非佳，竟不思以正當手段賺取財物，多次竊取、搶
    奪他人財物，兼衡其犯罪之動機、目的、手段、次數、所生
    危害、及其坦承犯行之犯罪後態度等一切情狀，各量處如主
    文所示之刑，並定其應執行之刑。
貳、無罪部分（搶奪、竊盜罪）：
一、公訴意旨略以：被告戊○○另涉有如附表編號1 所示之竊盜
    及如附表編號2 所示之搶奪犯行。
二、按犯罪事實應依證據認定之，無證據不得認定犯罪事實，又
    不能證明被告犯罪者，即應諭知無罪之判決。刑事訴訟法第
    154 條第2 項、第301 條第1 項分別定有明文。再按事實之
    認定，應憑證據，如未能發現相當證據，或證據不足以證明
    ，自不能以推測或擬制之方法以為裁判基礎；又認定不利被
    告之事實，須依積極證據，苟積極證據不足為不利於被告事
    實之認定時，即應為有利於被告之認定，更不必有何有利之
    證據（最高法院30年上字第816 號、40年臺上字第86號判例
    參照）。
三、公訴人認被告戊○○涉有附表之竊盜、搶奪罪嫌，無非係以
    被告於警詢之自白、被害人乙○○、丁○○於警詢、偵查中
    之證詞為主要論據。
四、訊據被告於偵審中均堅決否認此部分竊盜及搶奪之犯行，辯
    稱：伊係遭警察刑求，所以才承認等語。按被告之自白，非
    出於強暴、脅迫、利誘、詐欺、疲勞訊問、違法羈押或其他
    不正之方法，且與事實相符者，得為證據，刑事訴訟法第15
    6 條第1 項定有明文。經查，被告第2 次警詢筆錄自95年12
    月17日凌晨4 時5 分起，至同日6 時20分許止，長達2 小時
    15分，惟錄音之時間僅34分，有臺灣板橋地方法院檢察署勘
    驗筆錄1 份在卷可稽。從而，上揭警詢之過程中有長達1 小
    時41分鐘之時間未加以錄音，該警詢過程顯未全程連續錄音
    ，而筆錄上亦未記載有何急迫情況，則該次警詢已違背刑事
    訴訟法第100 條之2 準用同法第100 條之1 第1 項之規定。
    雖然證人丁○○於偵查中證稱被告當天在警詢中態度輕鬆、
    自如，根本沒有被警察逼迫等語，惟證人丁○○係於當日凌
    晨零時至零時30分前往臺北縣立海山分局新海派出所製作調
    查筆錄，則於被告於當日凌晨4 時5 分起，至同日6 時20分
    許止製作警詢自白筆錄時，證人丁○○是否全程在場，即有
    存疑。又證人乙○○於警詢、偵查中均證稱其皮包不知遭何
    人竊取等語。證人丁○○亦於警詢、偵查中證稱其沒有記下
    搶奪之人所騎乘之機車車號，無法確定被告之機車是否即是
    行搶之人所騎乘之機車，僅是被告之身形及機車外型差不多
    等語。何況證人丁○○於偵查中證稱行搶之人所騎乘之機車
    車身是紅色，後把手是黑色，核與卷附照片中被告之機車車
    身是紅色，後把手亦是紅色，並不相符。再從卷附之監視錄
    影帶翻拍之照片觀察，照片中行搶者頭戴安全帽，所騎乘之
    機車固與被告之機車外型相似，但看不出車號、顏色及行搶
    者之容貌，無法確認行搶者即是被告，且附表編號2 所示搶
    奪案件之行搶者係頭戴安全帽之作案方式，亦與被告承認上
    開論罪科刑之搶奪案件之作案方式不符。再者，附表被害人
    遭竊或遭搶之地點均係臺北縣板橋市，亦與被告並無地緣關
    係。另警察係以被告涉嫌違反毒品危制條例案件，持本院法
    官核發之搜索票前往其位於臺北縣中和市○○街423 巷41之
    1 號2 樓住處搜索，有搜索票影本1 紙在卷可憑，警察當時
    並未扣得與附表所示竊盜、搶奪案件有關之被害人遭竊或遭
    搶之贓物，或被告行搶時所戴之黑色安全帽、金黃色風衣外
    套及機車懸掛他人遭竊之車牌等作案工具，被告為何會無端
    自白附表所示之竊盜、搶奪犯行？製作警詢筆錄之時間長達
    2 小時15分，為何錄音之時間僅34分？自無法僅憑被告於警
    詢中唯一之自白，而無任何補強證據可佐之情形，即認定與
    事實相符，故被告於警詢中之自白，無法證明與事實相符，
    自不得作為證據。此外，復查無其他積極證據足資證明被告
    涉有公訴人所指之此部分之竊盜、搶奪犯行，不能證明被告
    犯罪，自應就此部分為無罪之諭知。
據上論結，應依刑事訴訟法第299 條第1 項前段、第301 條第1
項，刑法第320 條第1 項、第325 條第1 項、第47條第1 項、第
51條第5 款，判決如主文。
本案經檢察官郭季青到庭執行職務。
中　　華　　民　　國　　96　　年　　4 　　月　　27　　日
　　　　  　刑事第十九庭  審判長 法  官  許必奇
                                 法  官  陳明偉
                                 法  官  曾正耀
以上正本證明與原本無異。
如不服本判決，應於送達後10日內向本院提出上訴狀。
                                書記官 　陳淑怡
中　　華　　民　　國　　96　　年　　4 　　月　　27　　日
附錄本案論罪科刑法條
刑法第320條第1項
意圖為自己或第3 人不法之所有，而竊取他人之動產者，為竊盜
罪，處5 年以下有期徒刑、拘役或5 百元以下罰金。
刑法第325條第1項
意圖為自己或第3 人不法之所有，而搶奪他人之動產者，處6 月
以上5 年以下有期徒刑。
附表
┌──┬──────────────┬────────┐
│編號│ 犯罪事實                   │ 被害人         │
├──┼──────────────┼────────┤
│1   │95年9 月21日17時20分許，林群│ 乙○○         │
│    │偉騎乘其所有之車牌號碼J5S-55│                │
│    │8 號重型機車，行經臺北縣板橋│                │
│    │市○○路51巷口時，趁乙○○下│                │
│    │車購物不注意之機會，竊取林使│                │
│    │嬌置放於機車腳踏板上之黑色手│                │
│    │提包1 只（內有現金新臺幣15,0│                │
│    │00元、日幣16,500元、碼錶1只 │                │
│    │、記事本1 本、日文會話1 本、│                │
│    │電子字典1 台、影印卡），得逞│                │
│    │後駛離。                    │                │
├──┼──────────────┼────────┤
│2   │95年11月29日15時55分連，林群│ 丁○○         │
│    │偉騎乘上開機車，行經臺北縣板│                │
│    │橋市○○路135 巷口時，趁林惠│                │
│    │美不及防備之際，從後搶奪林惠│                │
│    │美置放於機車腳踏板上之皮包1 │                │
│    │只（內有身分證、健保卡、安泰│                │
│    │銀行金融卡、臺北銀行存摺、華│                │
│    │南銀行支票本、印鑑章、現金22│                │
│    │萬元、行動電話2 支），得逞後│                │
│    │駛離。                      │                │
└──┴──────────────┴────────┘
